臺灣高等法院臺南分院刑事判決　　　　　　　 九十三年度上易字第三一九號　 Ａ
　　　上　訴　人
　　　即　被　告　丁○○○
　　　共　　　同
　　　選任辯護人　彭　大　勇　 律師
右上訴人即被告因詐欺案件，不服臺灣臺南地方法院中華民國九十三年四月二十七日
第一審判決（九十一年度自緝字第三八號），提起上訴，本院判決如左：
      主      文
原判決關於乙○○部分撤銷。
乙○○共同意圖為自己不法之所有，以詐術使人將本人之物交付，處有期徒刑陸月，
如易科罰金以參佰元折算壹日。
其他上訴駁回。
      事      實
一、丁○○○、丙○○係乙○○的父母，丁○○○為領益精密股份有限公司（下稱領
    益公司）登記負責人，乙○○則為該公司之實際負責人，丙○○亦參與該公司的
    經營，其三人明知領益公司以附條件買賣的方式，向三商行大信販股份有限公司
    （下稱三商行大信販公司）購得ＬＷ─ＭＶＣ─１０００ＣＲ電腦切削中心機一
    台（機號ＬＩＳＩＧＯ１１４），尚未繳清分期款，該機器仍屬三商行大信販公
    司所有，竟與全典機械股份有限公司（下稱全典公司）負責人李俊興（另行由原
    審函送偵辦）基於意圖為自己不法所有之犯意聯絡，於民國（下同）八十七年九
    月十四日，隱瞞前開機器附條件買賣及尚未繳清分期款之事實，向自訴人慶孚股
    份有限公司（下稱慶孚公司）負責人甲○○佯稱：該ＬＷ─ＭＶＣ─１０００Ｃ
    Ｒ電腦切削中心機無附條件買賣或其他債務等語，更為取得慶孚公司信賴，在買
    賣合約書上載明「前此機台之任何債務完全與慶孚公司無關」，並由李俊興為連
    帶保證人，致慶孚公司負責人甲○○信以為真，而陷於錯誤，以新臺幣（下同）
    一百萬元的價格購入該機器，詎於八十七年十一月十日，該機器經原出賣人即所
    有人三商行大信販公司，以領益公司自八十七年九月十六日起未依約付款為由，
    向臺灣臺南地方法院民事執行處聲請取回該機器之強制執行，自訴人始知遭詐騙
    ，嗣自訴人再花費七十八萬七千五百元向三商行大信販公司購買該機器。
      理      由
一、右揭事實，訊據上訴人即被告（下稱被告）丁○○○、丙○○、乙○○於本院準
    備程序及審理時，均坦承不諱（見九十三年七月二十三日準備程序筆錄第五頁、
    第六頁、同年八月十八日審判筆錄第七頁），核與自訴人慶孚公司負責人甲○○
    於原審及本院指訴被告等人未告知附有附條件買賣並立下買賣合約書之情節相符
    ，復有慶孚公司買賣合約書影本、台灣省政府建設廳動產擔保交易登記證明書影
    本各一份可證（見原審自字卷第九頁至第十一頁）。且觀上揭買賣合約書記載「
    茲領益公司有部ＬＷ─ＭＶＣ─１０００機台乙部以新台幣壹佰萬元正，賣予慶
    孚公司，惟恐後續有瑣碎，特立此以茲證明。前此機台之任何債務完全與慶孚公
    司無關，雙方及聯（連）帶保證人特之證明。」足徵被告等確有向慶孚公司聲明
    系爭電腦切削中心機產權清楚，未有附條件買賣等債務乙節，應係實情（見原審
    自字卷第九頁）。參以被告丙○○於原審審理時供稱：當時李俊興交代伊和伊的
    太太丁○○○到場後不要講該部機器的分期款尚未繳清之問題等情（原審自緝卷
    一第七六頁）。被告乙○○供稱：當時我確有簽立切結書給慶孚公司，說該部機
    器在外並無設定抵押借款或附條件買賣等語（原審自緝卷一第一三頁）。更見被
    告等確有隱瞞系爭機器係以附條件買賣及價款尚未全數清償完畢之事實。再稽之
    領益公司係於八十七年二月間，以附條件買賣方式，向三商行大信販公司購買系
    爭ＬＷ─ＭＶＣ─１０００ＣＲ電腦切削中心機，其價款為二百零九萬五千元，
    除繳付定金、頭期款外，連同另部ＶＣ─１０００電腦切削中心機之餘款共二百
    九十一萬元，以分期繳款方式，共分二十四期，每月一期，每期十二萬一千二百
    五十元，最後一期繳款期日為八十九年一月十六日，有日聯三商股份有限公司九
    十二年四月十日函及檢附之附條件買賣契約書各一份在卷（原審自緝卷一第一二
    九至一三二頁）可佐。準此，至八十七年九月十四日，慶孚公司向領益公司購買
    系爭機器時，該機器尚有十七期分期款待付。再衡諸一般交易之社會經驗，以附
    條件買賣方式所購得之機器，分期款全數繳清之前，所有權仍屬出賣方，被告苟
    欲再出售系爭機器，涉及三方法律關係，其為免日後紛擾，自應聯絡債權人三商
    行大信販公司前來一併處理，並將處理經過記載於契約中，方為正辦，然其反簽
    立書面，聲明系爭機器之債務與買方無關，更有其中部分款項（三十二萬元）由
    全典公司領取（見原審自緝卷第八十頁），違反常情。又查被告丁○○○係領益
    公司負責人，被告乙○○係該公司實際經營者，被告丙○○亦參與該公司之經營
    ，出售系爭機器時，係由被告乙○○與慶孚公司甲○○洽談，由被告丁○○○出
    面簽訂契約，被告丙○○則簽收慶孚公司交付支付機器價款的三紙支票，有買賣
    合約書、票號ＡＳ0000000、0000000支票影本二紙、台灣中小企
    業銀行永康分行九十二年四月二十四日九二永康字第一○一九號函附卷（原審自
    緝卷一第一二五至一二七、一三九頁）可考，其三人均參與系爭機器之交易，明
    知系爭機器係以附條件買賣，所有權仍屬債權人三商行大信販公司，竟與案外人
    即連帶保證人全典公司負責人李俊興共同隱瞞上開事實，足徵其等間就該詐欺之
    犯行，均有犯意之聯絡及行為分擔。被告等上開之自白應與事實相符，本件事證
    已臻明確，被告等詐欺之犯行，均堪認定，應予依法論科。
二、核被告丁○○○、丙○○、乙○○三人所為，均係犯刑法第三百三十九條第一項
    之詐欺罪。被告丁○○○、丙○○、乙○○三人與李俊興間，就上開詐欺犯行，
    皆有犯意聯絡及行為分擔，均為共同正犯。
三、原審以被告乙○○事證已臻明確，因予論罪科刑，固非無見，惟查被告乙○○已
    於本院審理中與自訴人達成和解，給付部分款項（並非全部）取得自訴人之諒解
    ，此有本院九十三年度附民字第九十五號和解筆錄附卷可稽，為原審未及審酌。
    被告乙○○據此指摘原判決不當，為有理由，原判決既有可議，自應由本院將原
    判決關於乙○○部分撤銷改判。爰併審酌被告犯罪之動機、目的、手段、所生危
    害，及其犯罪後之態度坦承不諱等一切情狀，量處如主文第二項所示之刑，以資
    懲儆。被告乙○○等犯罪後，刑法第四十一條業於九十年一月四日修正，其第一
    項前段為「犯最重本刑為五年以下有期徒刑以下之刑之罪，而受六月以下有期徒
    刑或拘役之宣告，因身體、教育、職業、家庭之關係或其他正當事由，執行顯有
    困難者，得以一元以上三元以下折算一日，易科罰金。」並於同年月十日公布施
    行，於同年月十二日生效，比較新舊法之規定，以變更後之新法對被告等有利，
    爰依刑法第二條第一項前段之規定，適用裁判時之新法，併諭知被告乙○○如易
    科罰金之折算標準。至其餘被告丁○○○、丙○○被訴詐欺部分，原審以其事證
    明確，因予適用刑法第二條第一項前段、第二十八條、第三百三十九條第一項、
    第四十一條第一項前段，罰金罰鍰提高標準條例第一條前段、第二條，審酌被告
    丁○○○、丙○○謀利不思正途，以詐偽遂行買賣交易，擾亂交易安全等犯罪之
    動機、目的、手段、所生危害，及其犯罪後之態度等一切情狀，量處有期徒刑四
    月，並諭知易科罰金之折算標準，本院核其認事用法俱無不合，量刑亦稱妥適，
    被告丁○○○、丙○○上訴意旨猶執陳詞，指摘原判決量刑過重不當，請求撤銷
    原判決，並無可採，為無理由，應予駁回。
據上論結，應依刑事訴訟法第三百六十八條、第三百六十九條第一項前段、第三百六
十四條、第三百四十三條、第二百九十九條第一項前段，刑法第二條第一項前段、第
二十八條、第三百三十九條第一項、第四十一條第一項前段，罰金罰鍰提高標準條例
第一條前段、第二條，判決如主文。
中    華    民    國      九十三      年      八      月     三十一     日
                                  臺灣高等法院臺南分院刑事第二庭
                                      審判長法官  葉    居    正
                                            法官  李    文  福
                                            法官  莊    俊    華
右正本證明與原本無異。
不得上訴。
                                      法院書記官  廖    明    娟
中    華    民    國      九十三      年      九      月      一        日
附錄法條：
刑法第三百三十九條第一項：意圖為自己或第三人不法之所有，以詐術使人將本人或
                          第三人之物交付者，處五年以下有期徒刑、拘役或科或
                          併科一千元以下罰金。
